---
title: "epidemiologie"
author: "nadege"
date: "08/05/2021"
output: html_document
---

```{r setup, include=FALSE}
knitr::opts_chunk$set(echo = FALSE)
library(epiphy)
library(tidyverse)
```

# Plan de travail:

Travailler sur un jeu de données et développer un
modèle qui permet de d’évaluer ou prédire la
relation entre certains paramètres

## Jeux de données à disposition

```{r}
dat <- as_tibble(tomato_tswv$field_1928)
dat
```

## Description des données

Ce jeu de données, récolté par Bald (1937) et distribué par le package R 
nommé epiphy de Christophe Gigot (2018), contient les données de 4 parcelles.

Chaque parcelle consiste en 14 rangées de 33 plantes (soit 462 plantes par 
parcelle). La variété de tomates "Early Dwarf" fut utilisées pour les 2
premières, et la variété "Burwood Prize" pour les 2 autres.

Les tomates furent plantées le 15 Octobre 1928.

Les 2 parcelles dédiées à chaque variété ont été soumises à des formes d'irrigations
différentes, utilisant soit des rampes d'aspersion aériennes ("overhead-sprays"), soit des tranchées ("trenches").

En dehors de celà elles ont reçu le même traitement.

Des enregistrements hebdomadaires de l'infection au TSMV (tomato spotted wilt virus),
ont été effectuées du 6 au 12 Décembre.

Nous décrivons les différentes variables du jeu de données :

* plot : Identifiant de la parcelle
* variety	: Nom de la variété
* irrigation : Système d'irrigation
* x,y	: coordonnées spatiales
* t	Semaine d'évaluation de la maladie (1: 6 Nov, 2: 14 Nov, 3: 21 Nov, 4: 28-29 Nov, 5: 5 Dec, 6: 12 Dec 1928.)
* i	: Incidence de la maladie (0: sain, 1: malade)
* n	: Unité d'échantillonage, toujours 1 ici donc ignoré

Compte des observations :

```{r}
count(dat, plot, variety, irrigation)
```

## Feature engineering

En plus de ces données, nous créons 2 nouvelles variables, qui varient
avec le temps, le nombre total de plantes malades dans la parcelle au
moment de la mesure, et le nombre de plantes voisines malades au moment
de la mesure.

```{r}
dat <- dat %>%
  group_by(plot, t) %>%
  mutate(total_diseased = sum(i),
         neighbours_diseased = mapply(
           function(xi, yi) {
           sum((x >= xi - 1 & 
               x <= xi + 1 & 
               y >= yi - 1 & 
               y <= yi + 1) & ! (
                 y == yi & x == xi
               ) & (i == 1))
         }, x, y)) %>%
  ungroup() %>%
  select(-n)

dat <- dat %>%
  group_by(x,y) %>%
  # ajouter état de la semaine précédente
  # lw : last week
  mutate(
    total_diseased_lw = lag(total_diseased),
    neighbours_diseased_lw = lag(neighbours_diseased),
    i_lw = lag(i)) %>%
  ungroup()
  
```


## Analyse des facteurs (paramètres,variables) qui ont été pris en compte

Nous allons observer l'influences des facteurs variety, irrigation, 
total_diseased et neighbours_diseased dans la progression de la maladie.

## Déterminer les relations pertinentes à faire entre les variables observées

```{r, fig.height=9}
dat %>%
  mutate(
    plot_label = paste(variety, irrigation, sep = "\n"),
    time_label = factor(t, labels = c(
    "6 Nov", "14 Nov", "21 Nov", "28-29 Nov", "5 Dec", "12 Dec")),
    disease_label = factor(i, levels = c(1, 0), labels = c("Diseased", "Healthy"))
  ) %>%
  ggplot(aes(x, y, color = disease_label)) +
  geom_point() +
  facet_grid(vars(plot_label), vars(time_label)) +
  coord_equal() + 
  theme(legend.title = element_blank()) +
  ggtitle("Evolution de la maladie en fonction du temps sur les 4 parcelles")
```


```{r}
dat %>%
  group_by(plot, variety, irrigation, t) %>%
  summarize(total_diseased = sum(i), .groups = "drop") %>%
  mutate(
    plot_label = paste(variety, irrigation, sep = "\n"),
    time_label = factor(t, labels = c(
    "6 Nov", "14 Nov", "21 Nov", "28-29 Nov", "5 Dec", "12 Dec"))
  ) %>%
  ggplot(aes(t, total_diseased, color = variety, linetype = irrigation)) +
  geom_line() + 
  theme(legend.title = element_blank()) +
  scale_x_continuous(breaks = 1:6, labels = c(
    "6 Nov", "14 Nov", "21 Nov", "28-29 Nov", "5 Dec", "12 Dec"), name = "date") +
  ggtitle("Evolution du nombre total de plantes malades en fonction du temps")
```


## Etablir un modèle qui reflète le mieux la dynamique de développement de l’épidémie

On commence par supprimer la première semaine

```{r}
# supprimer semaine 1 car pas de semaine prec donc données incomplètes
dat <- filter(dat, t > 1)
```

On observe que les plants contaminés ne redeviennent jamais sain, il est donc
inutile de prévoir ce que deviendra un plant malade (il restera malade), nous
supprimons donc également des données pour lequels `i_lw` est égal à 1.

```{r}
# supprimer semaine 1 car pas de semaine prec donc données incomplètes
dat <- filter(dat, i_lw == 0)
```

On modélise la variable `i` via une régression logistique en utilisant les variables

* total_diseased_lw : nombre totale de plante infectée la semaine précédente dans la parcelle donnée
* neighbours_diseased_lw  : nombre de voisins infectés la semaine précédente dans la parcelle donnée
* i_lw : 1 si la plante était infectée la semaine précédente
* variety
* irrigation

```{r}
mod <- glm(i ~ total_diseased_lw*neighbours_diseased_lw + variety +
             irrigation,family = "binomial", data = dat )
```


```{r}
summary(mod)
diseased_pred <- factor(mod$fitted.values > .5)     # diseased
diseased_ref <- factor(as.logical(dat$i))           # reference
caret::confusionMatrix(diseased_pred, diseased_ref)
```

On voit qu'on a une précision de 75% mais la matrice de confusion nous montre
qu'on a principalement postulé que les plants sains restaient sains.

En utilisant une valeur de cutoff plus basse on prédit une contamination plus
grande, même si la précision totale en souffre.

Nous choisissons ici une valeur arbitraire de 0.3 pour le cutoff mais cette valeur
pourrait être calibrée en simulant 6 semaines de contagion et en les comparant
à ce qu'on observe dans le dataset.

## Analyser la pertinence du modèle

On voit qu'une plante a davantage de chance d'être contaminée si la semaine
précédente:

* Le nombre total de plants de tomates contaminées dans la parcelle était plus grand
* Le nombre de plants voisins malades est plus grand
* Le plant observé était contaminé

De plus, la variété Early Dwarf a moins de risque d'être contaminée et l'irrigation
par tranchées augmente le risque, ce qui est cohérent vis à vis de la figure précédente (titre).

Notre modèle permet d'estimer si un plant de tomate est malade d'après l'état de
la parcelle la semaine précédente avec une précision de 85%.